【裁判字號】    97,交聲,244
【裁判日期】    971230
【裁判案由】    違反道路交通管理處罰條例聲明異議
【裁判全文】
臺灣苗栗地方法院交通事件裁定         97年度交聲字第244號
原處分機關  交通部公路總局新竹區監理所苗栗監理站
異  議  人
即受處分人  甲○○
上列異議人因違反道路交通管理處罰條例案件，對於交通部公路
總局新竹區監理所苗栗監理站97年11月7 日所為之竹監苗字第裁
54-GE0000000號處分（原舉發案號：中市警交字第GE0000000 號
），聲明異議，本院裁定如下：
    主  文
異議駁回。
    理  由
一、按汽車駕駛人，行經有燈光號誌管制之交岔路口闖紅燈者，
    處新台幣1,800元以上5,400元以下罰鍰，並計違規點數3 點
    ，道路交通管理處罰條例第53條第1 項及第63條第1 項第3
    款分別定有明文。又道路交通管理處罰條例所稱汽車包括機
    器腳踏車，同條例第3 條第8 款亦規定甚明。
二、原處分意旨略以：異議人即受處分人甲○○騎乘車牌號碼
    IHT- 821號重型機車，於民國97年10月14日15時15分許，行
    經台中市○○○○○路口處為台中市警察局第三分局東區分
    駐所警員舉發「闖紅燈（直行）」違規；嗣異議人於舉發單
    所裁應到案時間內到案表示不服舉發，經原處分機關函請舉
    發單位調查結果，仍認異議人有上開違規行為，乃依道路交
    通管理處罰條例第53條第1 項、第63條第1 項第3 款暨違反
    道路交通管理事件統一裁罰基準及處理細則第41條第4 項規
    定，於97年11月7 日裁處異議人罰鍰新臺幣1,800 元，並記
    違規點數3 點，原處分並無不法等語。
三、異議意旨略以：異議人縱使有所謂闖紅燈之行為，亦非如警
    方所記載之「闖紅燈（直行）」，而是「闖紅燈（右行）」
    ，異議人之行為係由於警方失職在先，因其未能事先確實執
    行該交通路口之管理任務造成，亦係於政府之權責交通單位
    之紅綠燈規劃不當所造成，所以警方依此所做之取締行為，
    是於法無據而不足採信的，為此向法院提出聲明異議，請求
    撤銷原處分等語。
四、經查：
（一）異議人對於在上揭時、地，騎乘車號IHT-821 號重型機車
      為警攔停之事實，並不否認，且有原舉發單位即台中市政
      府警察局第三分局東區分駐所舉發違反道路交通管理事件
      通知單1 份在卷足憑。
（二）異議人雖執前詞置辯，惟：
   1、按關於「闖紅燈」之認定，(一)車輛面對圓形紅燈時仍逕予
      穿越路口至銜接路段，含左轉、直行、迴轉及右轉（依箭
      頭綠燈允許行駛者除外）即視為闖紅燈之行為；(二)有繪設
      路口範圍者：車輛無視於紅燈警示，有穿越路口之意圖，
      而車身已伸入路口範圍亦視同闖紅燈；(三)目前交岔路口已
      繪設網狀黃線區者暫以該範圍視作路口，業經交通部於82
      年4 月22日以交路字第009811 號 函釋甚明。
   2、次依證人即本件舉發警員廖錦章到庭具結證稱：「（提示
      異議人所提出之現場圖，對異議人劃的頃斜度及行經方向
      有無意見？）異議人劃的現場圖是錯的，他劃的是新民街
      接南京路是沒錯，但應該是直的，不是斜的，本身南京路
      是斜的、彎的。至於異議人劃的紅綠燈二個應該往後移（
      往新民街方向），二個紅綠燈是同步的」、「異議人是新
      民街往南京路直行，我是值勤交通違規的勤務，當時在新
      民街上的號誌燈是紅燈，他從新民街過來，我看到異議人
      時已經是紅燈，他的位置還沒過停止線，他就直行闖越紅
      燈」、「（他是從新民街騎到南京路上？）是」、「（當
      時的車流輛如何？）不大，是下午三點多」、「（當時市
      場有無營業？）沒有，因他照的相是十一、二點多還沒收
      攤，而他違規的時間是下午三點多，我們值勤是下午二點
      到四點」、「（你有無看錯他闖紅燈？）沒有，因當時我
      們值勤勤務時只有異議人一台機車從新民街過來，其他是
      從南京路過來，而當時南京路是綠燈，而新民路是紅燈」
      、「他所陳述的堅持是紅燈右轉，不是紅燈直行，我說路
      是直的，不是彎的，如是右轉就會彎到鐵路」等語綦詳（
      見本院97年12月24日訊問筆錄），並有證人庭呈之繪製現
      場圖1 份及現場照片3 張以資佐證。衡諸證人廖錦章係依
      法執行公務之人員，與異議人素不相識，並無宿怨，亦無
      仇隙，應無甘冒自身觸犯偽證罪之風險而設詞誣攀之理，
      故其證言應堪採信。
   3、又鑑於交通違規事實往往驟然而現、稍縱即逝，若硬性要
      求舉發員警不分違規情節，一律必須預留證據，俾便事後
      提出供法院審酌，除有現實技術可行性之困難外，勢將大
      幅提高交通管理之行政成本，並嚴重削弱道路交通管理之
      行政效能，此絕非立法者制定道路交通管理法規之本意。
      是舉發單位雖未能提出異議人違規照片或攝影畫面供異議
      人檢視，然當場舉發交通違規並不以攝影或照相存證為其
      要件，亦不以舉發錄影或照片為唯一之證明方法，若舉發
      員警係親眼見聞違規經過，並經以證人之身分具結後為證
      述，此證人證詞仍不失為證明方法之一種。本件既經證人
      廖錦章到庭具結，證述其攔停舉發經過，確認異議人確有
      行經有燈光號誌管制之交岔路口闖紅燈之違規事實，則其
      所為證言應屬可信，業如前述。
   4、再者，人民違反法律上之義務而應受行政罰之行為，法律
      無特別規定時，雖不以出於故意為必要，仍須以過失為其
      責任條件；但應受行政罰之行為，僅須違反禁止規定或作
      為義務，而不以發生損害或危險為其要件者，推定為有過
      失，於行為人不能舉證證明自己無過失時，即應受處罰（
      司法院大法官會議釋字第275 號解釋意旨參照）。而汽車
      駕駛人對於道路交通狀況之掌握，本應隨時保持注意義務
      ，以免突發狀況發生，來不及反應、手足無措，致危害自
      身及其他用路人之交通安全。本件異議人雖辯稱該路口周
      邊交通甚為凌亂、車輛沿路亂停，致異議人通過該路口，
      必須為注意躲來去亂停於路邊之車輛，致一時不察疏忽了
      路邊設有的紅綠燈號誌云云（見本院卷第8 頁），然查異
      議人違規之時間為下午3 時15分，市場已無營業；縱使該
      號誌燈下有異議人所指商家違規擺貨及機車亂停佔用通行
      路面之情形，惟該號誌燈之高度尚稱足夠，駕駛人之視線
      並不致因上開通行路面被佔用即被遮避，異議人抬頭仍可
      看見紅綠燈；且異議人自承當時只注意路邊而看到紅綠燈
      （見本院卷第27頁），是異議人因疏忽致駕駛時無法看清
      前方號誌而為本件違規行為，自有過失甚明。至異議人所
      指上開紅綠燈路口交通嚴重雜亂係因警方執法不力及失職
      ，縱然為真，異議人亦應循行政管道檢舉與申訴；基於不
      法者不得主張平等權之原則，警方整頓周邊交通不力，並
      無法作為異議人得為違規行為之正當理由。
（三）另交通警員掣單舉發違反道路交通管理處罰條例所列之違
      規事實，本質上為行政處分，係公務員基於職務上權力，
      依法就特定之具體事件所為具公法上效果之單方行政行為
      ，基於公務員為公法上行為具有公信力之原則，該行政處
      分當可被推定為有效。且本件查無任何證據足資證明執勤
      員警有何捏造事實違法取締之不法情事，而異議人亦未就
      執勤員警之舉發如何有誤，提出相關證據以供本院調查，
      則執勤員警本其維護交通秩序、安全職責所為之舉發，自
      應受到合法、正確之推定，異議人所為之指摘，經核並無
      依據。據此，異議人有於上述時、地駕車行經有燈光號誌
      管制之交岔路口闖紅燈行為，且經合法舉發一事應堪認定
      。
五、綜上所述，本件異議人既有上開於行經有燈光號誌管制之交
    岔路口闖紅燈之違規行為，原處分機關依道路交通管理處罰
    條例第53條第1 項、第63條第1 項第3 款之規定及違反道路
    交通管理事件統一裁罰基準表，裁處異議人罰鍰1,800 元，
    並記違規點數3 點，核無違法或不當之情事，聲明異議意旨
    仍執前詞，任意指摘原處分，並無理由，應予駁回。
六、據上論斷，應依道路交通管理處罰條例第87條第2 項，道路
    交通案件處理辦法第19條，裁定如主文。
中    華    民    國    97    年    12    月    30    日
                  交通法庭  法  官  林卉聆
以上正本證明與原本無異。
如不服本裁定應於送達後5 日內向本院提出抗告狀。
                            書記官  楊慧萍
中    華    民    國    97    年    12    月    30    日


司法院資訊處製作；財團法人民間司法改革基金會備份。
